---
title: "RetoEtapa2"
author: "Adalía Fernanda Aneiros Gutiérrez"
date: "2023-08-18"
output: html_document
---

Primeramente, se importa la librería que permite leer archivos de excel .xlsx
```{r}
library(readxl)
NO2 = read.csv("NO2.csv")

chars <- sapply(NO2, is.character)
NO2[ , chars] <- as.data.frame(apply(NO2[ , chars], 2, as.numeric))
NO2 <- cbind(NO2[2:9],NO2[11:16])
```
Este mensaje de error se debe a la falta de valores en algunas columnas de la base de datos. Sin embargo, esto no es nada de qué preocuparse.


Antes de realizar la comprensión de los datos del negocio, es importante comprender las variables con las que estaremos trabajando. Sobre todo para poder manipularlas.
```{r}

head(NO2)

```


#### Dimensión del dataset:

```{r}
data.frame(dim(NO2), row.names =c(" No. registros", "No. columnas"))
```

#### Descripción de variables:

```{r}
str(NO2)
```

### Comprensión de los datos del negocio:

Declaramos una función de limpieza para después correrla sobre nuestro dataframe de datos originales para asignar los datos a uno nuevo. Esta función transforma todos los datos a numéricos y omite los valores NA del dataframe.
```{r}

library(dplyr)
limpieza = function(m){
  m1 = m[-1]
  m2 = m1 %>%
    mutate_all(as.numeric)
  m3 = na.omit(m2)
  return(m3)
}

NO2_l = limpieza(NO2)
head(NO2_l)
```

Se verifica la cantidad de NAs que había en cada una de las columnas del dataframe original
```{r}
# Cantidad de valores NA
na = NO2 %>%
  mutate_all(as.numeric)

data.frame(colSums(is.na(na)))
```


```{r}
Mode <- function(x) {
  uniq_x <- unique(x)
  uniq_x[which.max(tabulate(match(x, uniq_x)))]
}

# Calcular las modas para cada variable en el DataFrame
modas <- sapply(NO2, Mode)
modas
```

###   Cálculo de medidas estadísticas

Declaramos una función que calcula el valor de la media, mediana, moda, rango, varianzas, desviaciones estándar y las asigna a un nuevo dataframe.
```{r}

library(DescTools)

estadisticos = function(m){
  medias = colMeans(m)
  medianas = sapply(m, median)
  moda = sapply(m, mode)
  rango = sapply(m, function(x) max(x) - min(x))
  var = sapply(m, var)
  sd = sapply(m, sd)
  df_est = data.frame(moda, medias, medianas, rango, var, sd)
  return(df_est)             
}

estadisticos(NO2_l)
```


###   Exploración de datos mediante herramientas de visualización

Se genera un histograma de cada una de las variables del dataframe limpio.
```{r}

visual = function(m){
  boxplot(m, main = "Cuartiles por columna", ylab = "Valores", outline = FALSE)
  sapply(m, hist)
  cor(m)
}
visual(NO2_l)


```
###Correlación

Se genera un mapa de calor de las correlaciones entre las columnas.
```{r}
C <- cor(NO2_l)
heatmap(C, Rowv = NA, Colv = NA)
```

Como se puede observar en el gráfico, existe una gran correlación entre las variables NO, NO2 y NOX entre sí, así como una correlación moderada entre PM10 y PM2.5; y WRS, TOUT y O3.
Debido a esto, se eliminarán del set de datos porque ya hay otras variables que explican los datos mayormente necesarios.

```{r}

erase = c("NO", "SO2", "PM2.5")
NO2_f = NO2_l[, !(names(NO2_l) %in% erase)]
NO2_f
C <- cor(NO2_f)
heatmap(C, Rowv = NA, Colv = NA)

```

```{r}
cor(NO2_l)
```



## Preparación de los datos:


Justificación: se excluyeron los datos de las columnas...

Las columnas objetivo son..

#### Limpieza de datos faltante:


```{r}
NO2_d = subset(NO2_f, !duplicated(NO2_f))
NO2_d
```

## Transformación de datos:


Declaramos una función que servirá para reemplazar los outliers por datos NA. Separa los datos por cuantiles y reemplaza los valores que están fuera del rango por NAs.
Cabe destacar que esta función necesita utilizar la librería, que fue declarada anteriormente.
```{r}

replace_outliers <- function(x) {
  q <- quantile(x, probs = c(0.25, 0.75), na.rm = TRUE)
  iqr <- q[2] - q[1]
  lower_bound <- q[1] - 1.5 * iqr
  upper_bound <- q[2] + 1.5 * iqr
  x[x < lower_bound | x > upper_bound] <- NA
  return(x)
}
```


```{r}
# Define los intervalos y etiquetas para el binning
intervalos <- c(0, 10, 20, 30, 40, 50)
etiquetas <- c("Intervalo 1", "Intervalo 2", "Intervalo 3", "Intervalo 4", "Intervalo 5")

# Aplica la limpieza de outliers a todas las columnas numéricas en el dataframe
df_cleaned = limpieza(replace_outliers(NO2_d) %>% select(-PRS))
#df_cleaned = df %>% mutate(across(where(is.numeric), replace_outliers))
print(df_cleaned)

# Aplica el binning a todas las columnas numéricas en el dataframe
df_cleaned <- df_cleaned %>%
  mutate(across(where(is.numeric), 
                list(categorias = ~ cut(.,
                                         breaks = intervalos,
                                         labels = etiquetas,
                                         include.lowest = TRUE))))
print(df_cleaned)
write.csv(df_cleaned, "NO2_final.csv")
```

Se tuvo que remover la columna PRS debido a que la función de outliers removía todos los datos de esta columna, por lo que al eliminar las filas con NA se eliminaban todos los datos.
Sin contar ese detalle, se redujo el tamaño del dataframe de 8,119 filas a 6,600.


